臺灣高雄地方法院交通事件裁定　　　 100年度交聲字第2414號
原處分機關　高雄市政府交通局
代　表　人　王國材
異　議　人
即受處分人　劉得福
上列異議人即受處分人因違反道路交通管理處罰條例案件，對於
高雄市政府交通局於民國100 年11月28日所為之處分（原處分：
高市交裁字第裁32-B00000000號），聲明異議，本院裁定如下：
    主  文
原處分撤銷。
劉得福汽車駕駛人，駕駛汽車經測試檢定酒精濃度超過規定標準
，應處罰鍰新臺幣伍萬貳仟壹佰陸拾元，吊銷駕駛執照，並應接
受道路交通安全講習。
    理  由
一、異議意旨略以：異議人即受處分人劉得福前於民國97年9 月
    18日，因酒後駕車而經警舉發，遭裁處繳納罰鍰並吊扣普通
    重型機車駕駛執照1 年（自97年9 月19日起迄98年9 月18日
    止）。嗣伊於98年6 月8 日20時許即吊扣駕駛執照期間內，
    在高雄市○○路與自強路口之海產店，飲用酒類後，已達於
    不能安全駕駛動力交通工具之程度，仍於同日20時45分許，
    騎乘車牌號碼869-CMF 號重型機車，沿高雄市苓雅區○○○
    路由西向東行駛，後因不勝酒力，操控能力降低，致未注意
    車前狀況而肇事，伊亦因而受有傷害，經送醫救治並抽血檢
    驗，測得其血液酒精濃度值為252.5MG/DL（換算成呼氣酒精
    濃度為1.25MG/L），故經原處分機關即高雄市政府交通局以
    伊有「駕駛執照吊扣期間駕駛汽車，且酒精濃度超過規定標
    準」之違規事實，依道路交通管理處罰條例第35條第3 項前
    段、第24條第1 項第2 款及違反道路交通管理事件統一裁罰
    基準表等規定，對伊裁決罰鍰新臺幣（下同）60,000元，吊
    銷駕駛執照，並應參加道路交通安全講習之處分（即高市交
    裁字第裁32-B00000000號裁決）。惟伊於前揭時、地酒駕違
    規，業經檢察官以98年度偵字第20638 號為緩起訴處分，並
    命提供80小時之義務勞動服務，如今又處以罰鍰，違反一事
    不二罰之法理，懇請撤銷60,000元之罰款云云。
二、按汽車駕駛人，駕駛汽車經測試檢定有酒精濃度超過規定標
    準之情形者，處新臺幣15,000元以上60,000元以下罰鍰，並
    當場移置保管該汽車及吊扣其駕駛執照一年；汽車駕駛人經
    依道路交通管理處罰條例第35條第1 項規定吊扣駕駛執照，
    並於吊扣期間再有上開第1 項情形者，處新臺幣60,000元罰
    鍰，並當場移置保管該汽車及吊銷其駕駛執照，道路交通管
    理處罰條例第35條第1 項第1 款、及第3 項前段分別定有明
    文。再者，100 年11月23日華總一義字第10000259791 號令
    修正公布施行之行政罰法第26條第2 項、第3 項、第4 項規
    定分別為：「前項行為（即一行為同時觸犯刑事法律及違反
    行政法上義務規定者）如經不起訴處分、緩起訴處分確定或
    為無罪、免訴、不受理、不付審理、不付保護處分、免刑、
    緩刑之裁判確定者，得依違反行政法上義務規定裁處之。第
    一項行為經緩起訴處分或緩刑宣告確定且經命向公庫或指定
    之公益團體、地方自治團體、政府機關、政府機構、行政法
    人、社區或其他符合公益目的之機構或團體，支付一定之金
    額或提供義務勞務者，其所支付之金額或提供之勞務，應於
    依前項規定裁處之罰鍰內扣抵之；前項勞務扣抵罰鍰之金額
    ，按最初裁處時之每小時基本工資乘以義務勞務時數核算。
    」；又同法第45條第1 項、第3 項亦分別明定「本法施行前
    違反行政法上義務之行為應受處罰而未經裁處，於本法施行
    後裁處者，除第15條、第16條、第18條第2 項、第20條及第
    22條規定外，均適用之；本法中華民國100 年11月8 日修正
    之第26條第3 項至第5 項規定，於修正施行前違反行政上義
    務之行為同時觸犯刑事法律，經緩起訴處分確定，應受行政
    罰之處罰而未經裁處者，亦適用之；曾經裁處，因訴願、行
    政訴訟或其他救濟程序經撤銷，而於修正施行後為裁處者，
    亦同。」。是以，上開新修正行政罰法第26條第3 項、第4
    項規定，係以行為人之行為（即一行為同時觸犯刑事法律及
    違反行政法上義務規定者）於前揭新行政罰法修正施行前「
    未經裁處」或「曾經裁處，因訴願、行政訴訟或其他救濟程
    序經撤銷，而於修正施行後為裁處」，作為溯及既往之適用
    條件。查本件異議人之違規行為，係經原處分機關於100 年
    11月28日作成前揭裁處，且未經撤銷，揆諸上開說明，應有
    新行政罰法第26條第3 項、第4 項規定之適用，先予敘明。
三、查異議人於98年6 月8 日之吊扣駕駛執照期間內，飲酒後酒
    精濃度達1.25MG/L，業已超過規定標準，竟仍駕駛前揭車輛
    沿高雄市○○路段行駛，此一違規行為，業據臺灣高雄地方
    法院檢察署檢察官為上開緩起訴處分，緩起訴期間為2 年，
    異議人並應向指定之團體或社區提供80小時之義務勞務，後
    異議人已於緩起訴期間內就前揭應履行之事項履行完畢，該
    緩起訴處分於100 年9 月16日期滿而未經撤銷，嗣高雄市政
    府交通局於100 年11月28日以高市交裁字第裁32-B00000000
    號違反道路交通管理事件裁決書，對異議人裁處罰鍰60,000
    元，吊銷駕駛執照，並應參加道路交通安全講習等節，有臺
    灣高雄地方法院檢察署檢察官98年度偵字第20638 號緩起訴
    處分書、臺灣高等法院被告前案紀錄表、高雄市政府交通局
    100 年11月28日高市交裁字第裁32-B00000000號違反道路交
    通管理事件裁決書、高雄市政府警察局97年9 月18日高市警
    交字第B00000000 號舉發違反道路交通管理事件通知單，及
    高雄市政府警察局98年6 月20日高市警交字第B00000000 號
    舉發違反道路交通管理事件通知單各1 份在卷可稽，堪以認
    定。
四、次查，本件異議人酒駕違規行為，固經緩起訴處分確定，惟
    揆諸前開新修正行政罰法第26條第2 項規定，行政機關仍得
    就異議人此一違反行政法上義務規定之行為予以裁處，是原
    處分機關依道路交通管理處罰條例第35條第3 項前段、第24
    條第1 項第2 款及違反道路交通管理事件統一裁罰基準表等
    規定，對異議人為相關之裁處，並無違反一事不二罰之法理
    ，異議人之聲明異議為無理由。惟異議人既因前揭緩起訴處
    分，提供義務勞務80小時完畢，揆諸新修正行政罰法第26條
    第3 項、第4 項規定，對異議人所裁處之罰鍰金額，應核算
    最初裁處時之每小時基本工資乘以異議人所提供之義務勞務
    時數，並於裁處之罰鍰內予以扣抵，始為適法。又行政院勞
    工委員會於99年9 月29日發布，自100 年1 月1 日起實施之
    基本工資為每月17,880元，每小時98元，有卷附行政院勞工
    委員會99年9 月29日勞動2 字第0990131565號公告附卷可參
    。是以，異議人提供義務勞務80小時，乘以裁處時之每小時
    基本工資即98元，經核算後，所應扣抵之金額為7,840 元（
    計算式：80×98＝7,840 ）。另依道路交通管理處罰條例第
    35條第3 項前段規定，本應裁處異議人之罰鍰為60,000元，
    從而，異議人應再補繳之罰鍰金額為52,160元（計算式：60
    ,000－7,840 ＝52,160）。
五、綜上，本件異議人聲明異議雖無理由，惟原處分機關就異議
    人酒後駕車之違規行為，裁處異議人罰鍰60,000元，吊銷駕
    駛執照，並應參加道路交通安全講習之處分，就前開裁處罰
    鍰60,000元之部分，已逾上揭異議人於扣抵後所應補繳之罰
    鍰金額即52,160元。又原處分機關於前開裁決書之主文欄及
    理由欄中，均未提及上開新行政罰法相關扣抵規定之適用，
    此一瑕疵，尚非僅如移送書所稱之「誤繕」，自無從更正，
    已屬無可維持，應由本院將原處分全部撤銷，自為裁定如主
    文第2 項所示。
六、據上論斷，應依道路交通事件處理辦法第19條前段，裁定如
    主文。
中    華    民    國   100    年    12    月    21    日
                       交通法庭  法  官  林幸頎
以上正本證明與原本無異。
如不服本裁定，應於送達後5 日內，向本院提出抗告狀。
中    華    民    國   100    年    12    月    22    日
                                 書記官  葉正昭